臺灣高等法院刑事判決　　　　　　　　　 94年度上易字第9號
上　訴　人
即　被　告　丙○○
選任辯護人　柯士斌律師
　　　　　　郭美春律師
上列上訴人因詐欺案件，不服臺灣宜蘭地方法院93年度易字第13
4 號，中華民國93年11月30日第一審判決（起訴案號：臺灣宜蘭
地方法院檢察署92年度偵字第100號），提起上訴，本院判決如
下：
    主  文
原判決撤銷。
丙○○連續意圖為自己不法之所有，以詐術使人將本人之物交付
，處有期徒刑壹年。
    事  實
一、丙○○明知附表編號二至四號之攤位使用人不願將攤位出租
    ，竟基於意圖為自己不法所有之概括犯意，先於民國九十年
    二、三月間，向乙○○表示願將附表編號一之攤位租予乙○○，並假稱附表編號二至四號之攤位使用人亦欲將攤位出租
    ，願為乙○○運作承租攤位之事宜，而於九十年四月二十七
    日與乙○○簽訂附表編號一之租賃契約，約定將附表編號一
    之攤位租予乙○○，以此方式取得乙○○之信任，致使乙○○因而陷於錯誤，誤以為丙○○已租得附表編號二至四號之
    攤位，而陸續於九十年四月二十七日、九十年五月八日，分
    別由台北縣五股鄉農會匯款一百零八萬元、二百十七萬元予
    丙○○及指定之林錕標。於九十年九月六日亦由五股鄉農會
    匯款三十萬六千三百二十七元予丙○○，並於簽訂編號一之
    契約後一、二個月間與丙○○先後簽訂附表編號二至四所示
    之租賃契約，丙○○因而共詐得三百五十五萬六千三百二十
    七元之不法金錢。嗣因丙○○不能如期交付附表編號二至四
    號之攤位後，即逃逸無蹤，亦未與乙○○商洽還款之事，乙○○始知受騙。
二、案經被害人乙○○訴由臺灣宜蘭地方法院檢察署檢察官偵查
    起訴。
    理  由
一、訊據被告丙○○固坦認有於上開時地收受告訴人乙○○所交
    付之金額，惟矢口否認有詐欺取財之犯行，辯稱：我確實有
    找到六之八號之攤位租給告訴人，但是當時攤位還有租給別
    人，有去跟對方講，因為對方還沒有找到攤位，希望能給他
    三個月的時間，另六之九左右之攤位，我確實有找過他們，
    當時還沒有獲得同意，但仍繼續運作中，當時我身上隨時攜
    帶一、二百萬元的現金，停車以後，我車子被偷走了，所以
    沒有錢可以還云云。
二、經查：
（一）上揭事實，業據告訴人乙○○於偵查及原審審理中指述甚
      詳，且經證人林寶宗、張銘城、游惠美、吳國燦、游土、
      吳焰分於偵查及原審審理時證述明確，且有臺灣銀行宜
      蘭分行九十一年十月二十五日銀宜營字第０九一二二０七
      四六七一號函及所附交易明細資料、租賃契約書在卷可稽
      ，核與告訴人指述之情節相符，可見被告確有收受如事實
      欄所示之金額，並與告訴人簽訂租約等情無誤，被告亦承
      認有收到3,556,327元。
（二）被告雖辯稱其無詐欺取財之犯行云云，然被告於九十年四
      月間起至八、九月間陸續以其自己名義與告訴人簽訂租賃
      契約，約定租得附表編號二至四所示之攤位而租予告訴人
      等情，此有租賃契約書在卷可稽，而於簽約之時，被告確
      實尚未取得附表編號二至四所示之攤位，而被告卻以已租
      得之名義而與告訴人簽約，顯見被告於簽約之時，實明知
      該攤位無法交付予告訴人無誤。而被告又辯稱有與攤位使
      用人談及租攤位之事宜，然經證人吳焰到庭結證稱：被
      告有說要承租攤位，但是當時另有承租人，還沒有到期，
      我說等到承租人到期後搬走，我才願意要租給被告，被告
      說要租二、三年，我沒有答應，該攤位是市公所的攤位，
      我們一年簽一次約，不能租給別人長期等語明確；而證人
      林寶宗到庭結證稱：被告說如果有機會的話一星期給他租
      一、二天，後來沒有說成，就沒有繼續說等語明確；證人
      張銘城到庭結證稱：被告問我時，我就說我自己在賣衣服
      ，我跟被告說我自己要做，我不租給他，他只問過我一次
      ，我說我沒有要租給別人，也沒有拿給我訂金等語明確（
      見原審九十三年十一月十七日審理筆錄參照），則依證人
      之證述可知，被告雖有找其等商談承租攤位之事宜，然僅
      談過幾次後，即無下文，而證人張銘城更明確表明不願出
      租之意，故被告當已明知該三個攤位均無法如期租得，然
      被告卻向告訴人陳稱已租得該三攤位，其有施用詐術之行
      為已甚明確，況證人吳焰、林寶宗、張銘城均非為該市
      場攤位之所有人，而係向市公所以一年一約承租，其等所
      使用之攤位權利期間，僅為一年，故縱使證人吳焰、林
      寶宗、張銘城確有意將攤位出租，亦不可能與承租人訂立
      長達二年之租約，而觀之被告與告訴人所訂立附表編號一
      之租約，被告與告訴人確實簽訂為期一年之租約，然於附
      表編號二至四號之攤位，卻均將租賃期間約定為二年，則
      被告既明知附表編號二至四之攤位係向市公所承租需一年
      簽訂一次契約，承租人不可能為出租二年之約定，而被告
      卻與告訴人簽訂約期二年，更可徵被告有為自己不法所有
      之意圖甚明。而被告將附表編號一所示之攤位出租予告訴
      人，告訴人因此對被告產生信任，且復對告訴人表示已租
      得附表編號二至四之攤位，而使告訴人信以為真，而交付
      金錢予被告，被告實有施用詐術，而使告訴人因此陷於錯
      誤無誤。
（三）被告於本院審理時辯稱其以小貨車載運成衣至市場販售為
      業，為流動攤販，在宜蘭市南館市場從事攤販工作多年，
      於89年間認識從事化粧品攤販，對市場極為熟稔兼從事攤
      位承租介紹掮客以賺取租金價差之甲○○，其應允合作共
      同找攤位承租下來轉租他人。本案告訴人乙○○係經由甲○○介紹，希望被告出力尋找攤位出租，嗣經被告積極運
      作先找到宜蘭市○○街27號之1商家左攤店面出租予告訴
      人，其餘如附表編號2至4號攤位，均經被告出面接洽運作
      ，嗣雖無結果，又因貨車併同現金失竊，致一時未能還款
      ，然實無詐欺之故意與行為，甲○○對案情知之甚詳，聲
      請傳喚甲○○到庭詰問以釐清事實等語。查甲○○經本院
      傳訊雖未到庭，惟據其在偵查中供稱：被告或偽稱攤位是
      其姐的，要租攤位須先付訂金，或偽稱簽約須付租金二百
      餘萬元即可交付攤位，迨簽約後竟稱攤位出問題，人就不
      見了，才知受騙（見90年發查字第1434號卷第23、24頁）
      等語明確。即使再強行甲○○到案，亦不能對被告作何有
      利之認定，應無再行傳喚強制到案之必要，附此明。
（四）被告又辯稱：隨時攜帶現金一、二百萬元，因將現金放置
      於車上，因車子遭竊，始無法繼續運作云云，然經調閱被
      告於臺灣銀行宜蘭分行000000000000號帳戶
      交易明細資料，除於九十年五月十日有提領一百萬元之金
      額外，其餘均係僅數萬元之提領，而被告於九十年七月十
      一日始報案車輛失竊，則以被告於九十年五月十日提領一
      百萬元金額後與九十年七月十一日報案車輛失竊之間隔長
      達二月，則一般人實不可能將高達一百萬元之現金於二個
      月之期間中均隨身攜帶，況被告若果將百萬元現金放置於
      車內而遭竊，則於報案時當會向警員陳明，而觀之該車輛
      失竊證明單亦無相關含金錢失竊之記載，被告所為辯解，
      顯與常情有違，不足採信。
（五）告訴人先指稱於九十年三月十九日所交付之六十萬元，係
      交付附表編號二攤位之餘款，後又於審理時陳稱該六十萬
      元係交付所有攤位之訂金等語，然依被告與告訴人所簽訂
      之租約觀之，附表編號二攤位之租金總額約為二百十六萬
      元，附表編號三攤位之租金總額約為四十九萬九千二百元
      ，附表編號四攤位之租金總額約為四十八萬元，則以告訴
      人於九十年四月二十七日、五月八日及九月六日所交付之
      金額總和，約相當於前開三個攤位之租金總額，則告訴人
      於九十年三月十九日所交付之六十萬元，實非屬附表編號
      二至四號之攤位之租金甚明，而該六十萬元與附表編號一
      所示之攤位租金大致相符，而附表編號一之攤位既已交付
      予告訴人使用，以作為取得告訴人信任之用，則告訴人指
      稱該六十萬元之部分亦係遭被告詐欺而得，即不可採，併
      此敘明。
（六）綜上所述，被告意圖為自己不法之所有，而施用詐術，使
      告訴人陷於錯誤而交付事實欄所示金額之犯行堪以認定，
      應依法論科。
三、核被告丙○○所為，係犯刑法第三百三十九條第一項之詐欺
    取財罪。被告多次犯行，時間緊接，方法相同，觸犯構成要
    件相同之罪名，顯係基於概括犯意為之，應依連續犯之規定
    ，並依法加重其刑。
四、原審以被告罪證明確，予以論罪科刑，固非無見，惟告訴人
    付予被告之簽約租金，均以台北縣五股鄉農會款為之，此
    有款單在卷可憑，原判決將其中三十萬六千三百二十七元
    誤以現金交付，即與卷內事證不合，且告訴人款入帳之戶
    頭除被告丙○○外，尚有被告指定之林錕標，原判決亦未詳
    予明，均有未當，被告上訴意旨，仍執陳詞否認犯罪，固
    無理由，惟原判決事實認定既有可議，自屬無從維持，應予
    撤銷改判，爰審酌被告不思循正當途徑賺取財物，而以已租
    得攤位之名義，向告訴人詐財，其行為之倫理非難性非低，
    且本件犯罪所得高達三百餘萬元，所生損害非輕，及其行為
    手段、動機、犯後態度等一切情狀，量處如主文第二項所示
    之刑。
據上論斷，應依刑事訴訟法第三百六十九條第一項前段、第三百
六十四條、第二百九十九條第一項前段，刑法第三百三十九條第
一項、第五十六條，罰金罰鍰提高標準條例第一條前段，判決如
主文。
本案經檢察官陳文禮到庭執行職務。
中　　華　　民　　國　　94　　年　　2 　　月　　16　　日
                  刑事第十庭　審判長法　官　陳　正　雄
　　　　　　　　　　　              法　官　許　錦　印
　　　　　　　　　　　              法　官　黃　金　富
以上正本證明與原本無異。
不得上訴。
                                    書記官　江　釆　廷
中　　華　　民　　國　　94　　年　　2 　　月　　17　　日
附錄：本案論罪科刑法條全文
中華民國刑法第339條第1項
意圖為自己或第 3 人不法之所有，以詐術使人將本人或第 3 人
之物交付者，處五年以下有期徒刑、拘役或科或併科1000元以下
罰金。
附表：
┌──┬──────┬────────────┬────┐
│編號│攤位地點    │約定之租金及租期        │原權利人│
├──┼──────┼────────────┼────┤
│一  │宜蘭市○○街│租期一年（九十年八月十五│丙○○  │
│    │二十七之一號│日起至九十一年八月十四日│        │
│    │左攤        │止）                    │        │
│    │            │使用時間：每週六、二、日│        │
│    │            │租金：每日三千元        │        │
├──┼──────┼────────────┼────┤
│二  │宜蘭市○○街│租期二年（九十年九月一日│吳國忠  │
│    │六之八號    │起至九十二年八月三十一日│        │
│    │            │止）                    │        │
│    │            │使用時間：全部          │        │
│    │            │租金：每月九萬元，二年之│        │
│    │            │水電清潔費共十一萬二千元│        │
├──┼──────┼────────────┼────┤
│三  │宜蘭市○○街│租期二年（九十年九月十四│林寶宗  │
│    │六之九號右攤│日起至九十二年九月十三日│        │
│    │            │止）                    │        │
│    │            │使用時間：每週五、六    │        │
│    │            │租金：每日二千六百元    │        │
├──┼──────┼────────────┼────┤
│四  │宜蘭市○○街│租期二年（九十年九月十六│張銘城  │
│    │六之九號左攤│日起至九十一年九月十五日│        │
│    │            │止）                    │        │
│    │            │使用時間：每週日、一    │        │
│    │            │租金：每日二千五百元    │        │
└──┴──────┴────────────┴────┘
